臺灣新竹地方法院刑事判決
110年度金簡上字第6號
上  訴  人  臺灣新竹地方檢察署檢察官
被      告  周采暄（原名周彩潔）




選任辯護人  陳彥汝律師
            徐宏澤律師
上列上訴人因被告違反洗錢防制法等案件，不服本院新竹簡易庭
於中華民國110 年2 月9 日所為之109 年度金簡字第27號第一審
刑事簡易判決（聲請簡易判決處刑書案號：臺灣新竹地方檢察署
109 年度偵字第1513號），提起上訴；及移送併案審理（109 年
度偵字第7022號，109 年度偵字第7023號），本院管轄第二審之
合議庭判決如下：
    主  文
原判決撤銷。
周采暄幫助犯洗錢防制法第十四條第一項之洗錢罪，處有期徒刑
參月，併科罰金新臺幣陸仟元，罰金如易服勞役，以新臺幣壹仟
元折算壹日。緩刑貳年。
    事  實
一、周采暄（原名周彩潔，於民國111 年2 月16日更名為周采暄
　　）依其智識程度與社會生活經驗，可知悉金融機構帳戶為個
　　人信用、財產之重要表徵，一般人無故取得他人金融機構帳
　　戶使用，常與財產犯罪密切相關，是可預見提供自己之金融
　　機構帳戶之存摺、提款卡及密碼等物供人使用，可能因此遭
　　詐騙集團利用作為人頭帳戶，便利詐騙集團使用詐術詐騙他
　　人後收受詐欺犯罪所得財物，且受詐騙人匯入款項遭提領後
　　，即產生遮斷資金流動軌跡而逃避國家追訴、處罰之結果，
　　其仍基於容任該結果發生亦不違背其本意之幫助詐欺取財與
　　掩飾詐欺所得去向之幫助洗錢之不確定故意，於108 年11月
　　間某日，在位於新竹市○區○○路0000○0 號處之統一超商
　　青草湖門市內，將其向渣打國際商業銀行所申請設立帳號00
　　000000000000號帳戶（以下簡稱渣打銀行帳戶）及向國泰世
　　華商業銀行所申請設立帳號000000000000號帳戶（以下簡稱
　　國泰世華銀行帳戶）之存摺、提款卡及密碼等物，以每個帳
　　戶每10天租金新臺幣（下同）1 萬元之代價，出租而寄送提
　　供予真實姓名年籍均不詳之詐騙集團成年成員，以此方式容
　　任該詐騙集團使用該渣打銀行帳戶及國泰世華銀行帳戶遂行
　　詐欺犯罪，暨以此方法製造金流之斷點，致無從追查，而掩
　　飾、隱匿該犯罪所得之真正去向（無證據證明周采暄知悉該
　　詐欺集團成員有三人以上或有未滿18歲之人）。嗣該詐騙集
　　團成員於取得周采暄名義之前開渣打銀行帳戶及國泰世華銀
　　行帳戶之存摺、提款卡及密碼等物後，即基於意圖為自己不
　　法所有之詐欺取財犯意，先後於如附表各該編號所示時間，
　　以如附表各該編號所示之詐騙方式，致使丙○○、甲○○及
　　乙○○等人均陷於錯誤，因而分別於如附表各該編號所示之
　　時地，分別以網路銀行轉帳匯款及操作自動櫃員機匯款等方
　　式分別匯款如附表各該編號所示之款項至如附表各該編號所
　　示帳戶，隨即均遭該詐騙集團成員提領一空。嗣因丙○○、
　　甲○○及乙○○等人均發覺受騙，乃均報警處理，因而為警
　　循線查悉上情。
二、案經丙○○訴由新竹市警察局第三分局報請臺灣新竹地方檢
    察署檢察官偵查起訴，甲○○及乙○○均訴由高雄市政府警
    察局三民第一分局報請臺灣高雄地方檢察署檢察官呈請臺灣
    高等檢察署檢察長核轉臺灣新竹地方檢察署檢察官偵查移送
    併案審理。 
    理  由
一、按被告以外之人於審判外之言詞或書面陳述，除法律有規定
    者外，不得作為證據，刑事訴訟法第159 條第1 項定有明文
    ；又被告以外之人於審判外之陳述，經當事人於審判程序同
    意作為證據，法院審酌該言詞陳述或書面陳述作成時之情況
    ，認為適當者，亦得為證據，刑事訴訟法第159 條之5 第1
    項亦定有明文。經查，本判決所引用以下被告以外之人於審
    判外之陳述之供述證據及其餘所依憑判斷之非供述證據等證
    據方法，檢察官、被告及辯護人於本院審理中均不爭執證據
    能力（見金簡上字第6 號卷第106 、180 至192 頁），復均
    未曾於言詞辯論終結前聲明異議，而本院審酌本判決所引用
    以下被告以外之人於審判外之陳述作成時之情況，均無不能
    自由陳述之情形，亦均無違法取證及證明力過低之瑕疵，且
    均與待證事實具有關連性，認為以之作為證據應均為適當，
    依前揭規定說明，自得為證據。至於本院下列所引用其餘依
    憑判斷之非供述證據部分，並無證據證明係違反法定程序所
    取得，或其他不得作為證據之情形，依刑事訴訟法第158 條
    之4 規定之反面解釋，亦應認均有證據能力。
二、本案認定犯罪事實所憑之證據及理由：
    訊據被告周采暄對於前開事實坦承不諱（見金簡上字第6 號
    卷第104 、193 、194 頁），並經告訴人即被害人丙○○、
    甲○○及乙○○等人分別於警詢時指訴綦詳（見偵字第1513
    號卷第11、12頁、偵字第7368號卷第95、97頁、高雄市政府
    警察局高市警三一分偵字第10970269500 號卷第5 至7 頁）
    ，且有內政部警政署反詐騙諮詢專線紀錄表3 份、臺中市政
    府警察局第六分局市政派出所受理詐騙帳戶通報警示簡便格
    式表1 份、通聯紀錄及網路銀行匯款交易明細翻拍照片2 幀
    、渣打國際商業銀行股份有限公司109 年3 月27日渣打商銀
    字第1090008257號函1 份及所附客戶基本資料查詢1 份暨活
    期性存款結清帳戶明細查詢1 份、110 年11月12日渣打商銀
　　字第1100040895號函1 份及所附客戶基本資料1 份暨活期性
　　存款結清帳戶明細查詢1 份、國泰世華商業銀行存匯作業管
　　理部109 年1 月2 日國世存匯作業字第1090000002號函1 份
　　及所附客戶基本資料查詢1 份暨交易明細資料1 份、110 年
　　11月8 日國世存匯作業字第1100182037號函1 份及所附客戶
　　基本資料查詢1 份暨交易明細資料1 份、新北市政府警察局
　　土城分局清水派出所受理各類案件紀錄表1 份、受理刑事案
　　件報案三聯單1 份、受理詐騙帳戶通報警示簡便格式表1 份
　　、金融機構聯防機制通報單2 份、中國信託銀行自動櫃員機
　　交易明細表1 份、國泰世華銀行自動櫃員機交易明細表1 份
　　、中華電信股份有限公司用戶受信通信紀錄報表1 份、第一
　　銀行存摺存款客戶歷史交易明細表1 份、國泰世華銀行客戶
　　基本資料查詢及存款（支、活）帳務類歷史資料資料交易明
　　細列印各1 份、桃園市政府警察局蘆竹分局南崁派出所受理
　　刑事案件報案三聯單1 份、受理詐騙帳戶通報警示簡便格式
　　表1 份等附卷足稽（見偵字第1513號第16、17、19、36至39
　　頁、偵字第7368號卷第43至47、99、101 、103 、107 、11
　　3 、119 頁、高雄市政府警察局高市警三一分偵字第109702
　　69500 號卷第19、22、28、29、32、33、38、39頁、金簡上
　　字第6 號卷第51至63、69至83頁），足認被告前開自白核與
　　事實相符而堪以採信。從而本案事證明確，被告所為上揭犯
　　行足堪認定，應予依法論科。
三、論罪科刑：
（一）按刑法第30條之幫助犯，係以行為人主觀上有幫助故意，
      客觀上有幫助行為，即對於犯罪與正犯有共同認識，而以
      幫助意思，對於正犯資以助力，但未參與實行犯罪之行為
      者而言。幫助犯之故意，除需有認識其行為足以幫助他人
      實現故意不法構成要件之「幫助故意」外，尚需具備幫助
      他人實現該特定不法構成要件之「幫助既遂故意」，惟行
      為人只要概略認識該特定犯罪之不法內涵即可，無庸過於
      瞭解正犯行為之細節或具體內容。此即學理上所謂幫助犯
      之「雙重故意」。金融帳戶乃個人理財工具，依我國現狀
      ，申設金融帳戶並無任何特殊限制，且可於不同之金融機
      構申請多數帳戶使用，是依一般人之社會通念，若見他人
      不以自己名義申請帳戶，反而收購或借用別人之金融帳戶
      以供使用，並要求提供提款卡及告知密碼，則提供金融帳
　　　戶者主觀上如認識該帳戶可能作為對方收受、提領特定犯
　　　罪所得使用，對方提領後會產生遮斷金流以逃避國家追訴
　　　、處罰之效果，仍基於幫助之犯意，而提供該帳戶之提款
　　　卡及密碼，以利洗錢實行，仍可成立洗錢防制法第14條第
　　　1 項之一般洗錢罪之幫助犯，有最高法院108 年度臺上大
　　　字第3101號裁定意旨可資參照。
（二）查被告周采暄將其名義之前開渣打銀行帳戶及國泰世華銀
　　　行帳戶之存摺、提款卡及密碼等物，均寄交予詐騙集團成
　　　員用以作為收受詐欺所得財物及洗錢之犯罪工具，顯係基
　　　於幫助他人詐欺取財及幫助一般洗錢之不確定犯意，且其
　　　所為提供他人其名義之前開渣打銀行帳戶及國泰世華銀行
　　　帳戶存摺、提款卡及密碼等物之行為，亦屬刑法詐欺取財
　　　罪及一般洗錢罪構成要件以外之行為，復無證據證明其與
　　　實行詐欺取財及洗錢之詐騙集團成員間有犯意聯絡因而參
　　　與或分擔詐欺取財及洗錢犯行，其既以幫助他人犯罪之意
　　　思而參與犯罪構成要件以外之行為，核其所為，係犯刑法
　　　第30條第1 項前段、第339 條第1 項之幫助詐欺取財罪，
　　　及刑法第30條第1 項、洗錢防制法第14條第1 項之幫助一
　　　般洗錢罪。又被告以一交付帳戶存摺、提款卡及密碼等物
　　　之行為同時觸犯幫助詐欺取財罪及幫助一般洗錢罪，為想
　　　像競合犯，應依刑法第55條前段規定，從一重論以幫助一
　　　般洗錢罪。又被告以幫助之意思，參與構成要件以外之行
　　　為，為幫助犯，爰依刑法第30條第2 項規定按正犯之刑減
　　　輕其刑。又被告於本院審判中業已就幫助洗錢犯行自白犯
　　　罪，爰依洗錢防制法第16條第2 項規定減輕其刑，並遞減
　　　輕之。至併案意旨（109 年度偵字第7022號、109 年度偵
　　　字第7023號）所指之犯罪事實，與聲請簡易判決處刑意旨
　　　所載且經本院為有罪部分之前揭犯罪事實為同一案件，應
　　　為起訴效力所及，本院自應併予審究，附此敘明。
（三）檢察官上訴意旨略以：被告明知一般人無故取得他人金融
　　　帳戶使用之行徑常與財產犯罪密切相關，並可預見將金融
　　　帳戶交付他人使用，可能遭他人使用為從事財產犯罪及處
　　　理犯罪所得之工具，藉以取得贓款及掩飾犯行，逃避檢警
　　　人員追緝，竟提供前開渣打銀行帳戶及國泰世華銀行帳戶
　　　予他人使用，其主觀上顯已具備「帳戶可能作為收受、提
　　　領特定犯罪所得使用，他人提領後會產生遮斷資金流動軌
　　　跡以逃避國家追訴、處罰之效果」之認識，是其所為除構
　　　成幫助詐欺取財罪外，尚構成刑法第30條第1 項、違反洗
　　　錢防制法第2 條第2 款應依同法第14條第1 項之幫助洗錢
　　　罪，且應論以想像競合犯。原審判決疏未就同屬法律上一
　　　罪範圍之幫助洗錢罪部分為審判，難謂妥適，有應於審判
　　　期日調查之證據而未予調查及理由欠備之違法等語。經查
      原審以被告所犯幫助詐欺取財罪，罪證明確，予以論罪科
　　　刑，固非無見，惟被告係以一交付帳戶存摺、提款卡及密
　　　碼等物之行為同時觸犯幫助詐欺取財罪及幫助一般洗錢罪
　　　，為想像競合犯，應從一重處斷等情，業經說明如前，是
　　　檢察官上訴意旨指謫及此，為有理由。又原審判決未及審
　　　酌被告與告訴人等均已達成民事和解並給付全部和解款項
　　　完畢等情，有告訴人丙○○、甲○○及乙○○提出之刑事
　　　陳述意見狀各1 份及和解書各1 份、暨本院刑事紀錄科公
　　　務電話紀錄表2 份附卷可佐（見金簡上字第6 號卷第113
　　　、123 、141 至149 、151 頁）；原審未及審酌上情，而
　　　未依洗錢防制法第16條第2 項規定減輕其刑，亦未於量刑
　　　時將被告與告訴人等達成民事和解及賠償情形暨犯後態度
　　　納入考量，原判決既有前開可議之處，自應由本院將原判
　　　決撤銷改判。
（四）爰審酌被告並無犯罪前科紀錄，素行尚稱良好、其任意交
　　　付其名義之前開渣打銀行帳戶及國泰世華銀行帳戶之存摺
　　　、提款卡及密碼等資料予犯罪集團，使犯罪集團能夠充作
　　　向他人詐欺取財之工具，非但徒增告訴人等尋求救濟之困
　　　難，亦使詐騙集團得以順遂詐欺取財犯行，並製造金流之
　　　斷點，以致司法機關無從追查，難以查獲正犯，造成此類
　　　犯罪層出不窮，其犯罪之動機、情節、手段、目的、所生
　　　損害情形、犯後坦承犯行，並與告訴人等達成民事和解，
　　　且已給付全部和解金額完畢等情，業如前述；復兼衡被告
　　　為國中畢業之智識程度、領有輕度身心障礙證明（見金簡
　　　上字第6 號卷第119 頁）、現與朋友同住、有弟弟、妹妹
　　　及7 名子女之家人、已離婚、曾從事社區清潔之工作、目
　　　前無業之家庭及生活狀況等一切情狀，量處如主文所示之
　　　刑，並就併科罰金部分諭知如易服勞役之折算標準，以資
　　　懲儆。又被告前未曾因故意犯罪受有期徒刑以上刑之宣告
　　　等情，有臺灣新竹地方檢察署刑案資料查註紀錄表1 份及
　　　臺灣高等法院被告前案紀錄表1 份在卷可佐（見偵字第15
　　　13號卷第28頁、金簡上字第6 號卷第203 、204 頁），其
　　　因一時失慮致為本案犯行，且犯後已與告訴人等達成民事
　　　和解，並給付全部和解款項等情，業如前述，信歷此次偵
　　　審程序，其已知所警惕而無再犯之虞，故本院認上開所宣
　　　告之刑以暫不執行為適當，爰依刑法第74條第1 項第1 款
　　　規定，宣告如主文所示之緩刑，以啟自新。
四、末按犯罪所得，屬於犯罪行為人者，沒收之。但有特別規定
    者，依其規定，刑法第38條之1 第1 項固定有明文，惟幫助
    犯乃僅對犯罪構成要件以外之行為加以助力，且無共同犯罪
    之意思，對於正犯所有因犯罪所得之物，無庸為沒收之宣告
    ，最高法院86年度臺上字第6278號、89年度臺上字第6946號
    判決意旨可資參照。經查被告雖係以每個帳戶每10天租金1
    萬元之代價，將其名義之前開渣打銀行帳戶及國泰世華銀行
    帳戶存摺、提款卡及密碼等物寄交予真實姓名年籍均不詳之
    詐騙集團成員，然被告並未取得任何款項或報酬等情，業據
    被告於本院審理時供述在卷（見金簡上字第6 號卷第105 頁
    ），且遍查全卷亦無積極證據可認被告確已因前揭行為獲得
    任何犯罪所得，本院即無從就犯罪所得宣告沒收。又被告所
    提供前開渣打銀行帳戶及國泰世華銀行帳戶之存摺及提款卡
    等物，已由詐騙集團成員持用，未據扣案，而該等物品可隨
    時停用、掛失補辦，且就沒收制度所欲達成之社會防衛目的
    亦無助益，不具刑法上之重要性，應認無宣告沒收、追徵之
    必要，附此敘明。又被告為本案犯行僅構成幫助一般洗錢罪
    ，並非洗錢罪之正犯，其未實際參與移轉、變更、掩飾或隱
    匿之洗錢正犯行為，非洗錢防制法第14條第1 項之正犯，無
    從依洗錢防制法第18條第1 項規定，就告訴人等所轉匯全部
    金額諭知沒收，亦併此敘明。
據上論斷，應依刑事訴訟法第455 條之1 第1 項、第3 項、第36
9 條第1 項前段、第364 條、第299 條第1 項前段，洗錢防制法
第14條第1 項、第16條第2 項，刑法第11條前段、刑法第30條第
1 項前段、第2 項、第339 條第1 項、第55條前段、第42條第3
項前段、第74條第1 項第1 款，刑法施行法第1 條之1 第1 項，
判決如主文。
本案經檢察官陳子維聲請簡易判決處刑，檢察官劉正祥提起上訴
，檢察官陳玉華移送併案審理，檢察官劉正祥及陳亭宇到庭執行
職務。
中　　華　　民　　國　　111 　年　　5 　　月　　31　　日
                  刑事第一庭    審判長法  官  楊麗文
                                      法  官  王凱平
                                      法  官  楊惠芬
以上正本證明與原本無異。  
不得上訴。
中　　華　　民　　國　　111 　年　　6 　　月　　6 　　日
　　　　　　　　　　　　　　　　　　　書記官  李艷蓉
附表：（元：新臺幣）
編號 被害人 詐        騙        方        式 匯        款        金        額 1 丙○○ 詐騙集團成年成員於108 年12月2 日19時27分許，撥打電話予丙○○，假冒為國泰世華銀行客服人員，向其佯稱：因網路購物賣家工作人員之疏失，將其在網路購物之付款方式誤設為分期付款，須依指示操作ATM、打開網路銀行操作匯款以解除分期付款之設定云云，致丙○○信以為真而陷於錯誤，遂依指示以網路轉帳方式匯款至指定帳戶。 丙○○分別於108 年12月2 日20時1 分許及同日20時9 分許，均透過網路轉帳方式，各匯款9 萬9889元及2 萬9234元至周采暄名義之前開渣打銀行帳戶內。 2 甲○○ 詐騙集團成年成員於108 年12月2 日19時46分許，撥打電話予甲○○，假冒為101原創網路商家，向其佯稱：因人員操作疏失，誤將其加入VIP會員內將會扣款，會有第一銀行客服人員來電協助解除云云，另名自稱為第一銀行客服人員之詐騙集團成員又致電甲○○，誆稱：若要解除該VIP扣款，須依指示打開網路銀行操作匯款，只要超過當日匯款上限，VIP便不再被扣款而解除云云，致甲○○信以為真而陷於錯誤，遂依指示以網路轉帳方式匯款至指定帳戶。 甲○○於108 年12月2 日21時17分許，在其位於桃園市○○區○○路00號之公司宿舍內，透過網路轉帳方式，匯款4萬9999元至周采暄名義之前開國泰世華銀行帳戶內。   3 乙○○ 詐騙集團成年成員於108 年12月2 日18時58分許，撥打電話予乙○○，假冒為錢櫃KTV人員，向其佯稱：已將其升格為高級VIP，升格費用已自其帳戶扣款，若要解除該VIP會員，須提供郵局帳戶電話處理云云，另名自稱為郵局客服人員之詐騙集團成員又致電乙○○，誆稱：若要取消VIP扣款，須依指示操作ATM 云云，致乙○○信以為真而陷於錯誤，遂依指示匯款至指定帳戶。 乙○○分別於108 年12月2 日21時21分許及同日21時36分許，均操作自動櫃員機，各匯款2 萬9985元及2 萬元至周采暄名義之前開國泰世華銀行帳戶內。 

附錄本案論罪科刑法條：
刑法第339 條第1 項：
意圖為自己或第三人不法之所有，以詐術使人將本人或第三人之
物交付者，處五年以下有期徒刑、拘役或科或併科五十萬元以下
罰金。
刑法第30條：
幫助他人實行犯罪行為者，為幫助犯。雖他人不知幫助之情者，
亦同。
幫助犯之處罰，得按正犯之刑減輕之。
洗錢防制法第2 條：
本法所稱洗錢，指下列行為：
一、意圖掩飾或隱匿特定犯罪所得來源，或使他人逃避刑事追訴
　　，而移轉或變更特定犯罪所得。
二、掩飾或隱匿特定犯罪所得之本質、來源、去向、所在、所有
　　權、處分權或其他權益者。
三、收受、持有或使用他人之特定犯罪所得。
洗錢防制法第14條：　　
有第二條各款所列洗錢行為者，處七年以下有期徒刑，併科新臺
幣五百萬元以下罰金。
前項之未遂犯罰之。
前二項情形，不得科以超過其特定犯罪所定最重本刑之刑。